臺北高等行政法院裁定
　　　　　　　　　　　　　　　　　　 93年度訴字第00638號
原　　　告　甲○○
訴訟代理人　鍾志宏律師
被　　　告　臺北市政府工務局
代　表　人　陳威仁（局長）
訴訟代理人　丙○○
　　　　　　乙○○
上列當事人間因使用執照事件，原告不服台北市政府中華民國92
年12年24日府訴字第09227659000號訴願決定，提起行政訴訟。
本院裁定如下︰
　　主  文
原告之訴駁回。
訴訟費用由原告負擔。
　　理  由
一、按訴願之提起，應自行政處分達到或公告期滿之次日起30日
    內為之。利害關係人提起訴願者，前項期間自知悉時起算。
    訴願事件，提起訴願逾法定期間者，應為不受理之決定。分
    別為訴願法第14條第1項及第2項前段暨第77條第2款所明定
    。
二、查台北市信義區○○○路○段236巷45弄9號1樓、2樓及9之1
    號1樓為雙併式建築物，坐落台北市○○區○○段3小段13地
    號土地，位於信義計畫特定專用區之住宅區，領有被告核發
    之85建字第0391號建造執照及88使字第0352號使用執照，原
    核准用途為「集合住宅」。上開建物所有權人吳紹麟於89年
    9月22日向被告申請變更該建物之用途為「社會福利設施（
    兒童托育中心）」，經被告於90年12月18日核發90變使字第
    0218號變更使用執照；嗣吳紹麟於91年3月21日復向被告申
    請變更上開建物之用途為「社會福利設施（托兒所）」，並
    經被告於91年8月12日核發91變使字第0160號變更使用執照
    在案。原告以其為社區住戶，於92年6月2日向被告請求撤銷
    上開90變使字第0218號及91變使字第0160號變更使用執照，
    案經被告以92年7月11日北市工建字第09252817500號書函否
    准所請。原告不服，提起訴願，遭決定駁回，遂向本院提起
    行政訴訟，訴請撤銷訴願決定及被告91年8月12日91變使字
    第0160號變更使用執照之處分，訴訟費用由被告負擔（詳本
    院94年3月2日準備程序筆錄第2頁之記載）云云。
三、本件原告係台北市信義區○○○路○段236巷45弄9之1號10樓
    住戶，於92年6月2日向被告請求撤銷台北市信義區○○○路
    ○段236巷45弄9號1樓、2樓及9之1號1樓建物分別於90年12月
    18日及91年8月12日由被告核發之90變使字第0218號及91變
    使字第0160號變更使用執照，嗣以不服被告所為92年7月11
    日北市工建字第09252817500號書函之答復，向台北市政府
    提起訴願。經查，台北市政府訴願審議委員會審理本件訴願
    案件時，曾通知原告及被告等相關人員於92年12月8日第664
    次委員會議到會陳述意見，並經原告自陳係於92年1月15日
    由台北市議會費議員鴻泰召開之協調會中始知悉上開被告核
    發之90變使字第0218號及91變使字第0160號變更使用執照。
    本院復於94年3月2日當庭行勘驗程序，節錄台北市政府訴願
    審議委員會第664次會議錄音帶內容略以：「陳委員敏問：
    請問訴願人，變更使用執照是在91年8月12日就核發，主管
    機關有沒有把這件事情告訴這棟大樓的其他住戶？」、「訴
    願人（即原告）答：在他們核准的時候，我們並不知道，只
    知道他有在申請，直到今年初（92年1月15日），費鴻泰議
    員召開協調會，透過社會局核發給我們的一張證書，裡面有
    講到社會局是依據建管處某日某文號的證書給予核准立案的
    ，用那張已核准的立案證書作為我們已知的開始。」等語，
    有經兩造簽名確認無訛之勘驗筆錄在卷可按。而原告於台北
    市政府訴願審議委員會第664次會議所提之立案證書，係由
    台北市政府社會局於91年11月13日以北市社五字第09138701
    200號函准予發給之立案證書，該日期早於費鴻泰議員召開
    協調會之日期。是原告至遲應於92年1月15日即已知悉被告
    核發上開建物91變使字第0160號變更使用執照事宜，核計其
    提起訴願之30日法定不變期間，應自92年1月16日起算，因
    原告住台北市，毋庸扣除在途期間，是迄至92年2月14日（
    星期五）即已屆滿。原告遲至92年7月28日始向台北市政府
    訴願審議委員會提起訴願，此有該會蓋於訴願書上之收件日
    期章戳可按，是其訴願之提起，顯已逾越首開法定不變期間
    ，即屬於不合法。原告復對之提起本件訴訟，自難謂為合法
    ，應予駁回。
四、綜觀原告於92年6月2日向被告請求撤銷上開90變使字第0218
    號及91變使字第0160號變更使用執照之申請書，僅係對於該
    2件變更使用執照表示不服，請求被告予以撤銷，並無提及
    行政程序法第128條規定（原告亦主張其並非依行政程序法
    第128條規定提出申請，詳本院94年3月2日準備程序筆錄第2
    頁之記載），訴願決定贅述行政程序法第128條規定而為實
    體之審查與判斷，固屬未洽，惟本件既無原告依行政程序法
    第128條規定申請重開行政程序遭否准之處分，則台北市政
    府就此所為之訴願決定，並不生任何效力。若原告認本件有
    行政程序法第128條規定重開行政程序之申請事由，自得另
    案向被告提出申請。又本件原告之訴既不合法，其實體上之
    主張及陳述，本院自毋庸加以審酌，附此敘明。
五、依行政訴訟法第107條第1項第10款、第104條，民事訴訟法
    第95條、第78條，裁定如主文。
中    華    民    國    94    年    3    月    29     日
                       第六庭審判長法  官  林樹埔
                                   法  官  陳鴻斌
                                   法  官  曹瑞卿
上為正本係照原本作成。
如不服本裁定，應於送達後10日內向本院提出抗告狀（須按他造
人數附繕本）。
中    華    民    國    94    年    3    月    29     日
                                   書記官  方偉皓
